【裁判字號】    99,消債抗,102
【裁判日期】    990727
【裁判案由】    聲明異議(消債)
【裁判全文】
臺灣板橋地方法院民事裁定           99年度消債抗字第102號
抗  告  人  甲○○
即 債 務人
上列抗告人因消費者債務清理事件，對於中華民國99年5 月31日
本院99年度執事聲字第158 號裁定提起抗告，本院裁定如下：
    主  文
抗告駁回。
抗告程序費用新臺幣壹仟元由抗告人負擔。
    理  由
一、抗告意旨略以：抗告人固於民國94年6 月1 日起至95年8 月
    31日止每月薪資為新臺幣（下同）21,032元、95年9 月1 日
    起至96年4 月10日止每月薪資為17,000元、96年5 月起至96
    年12月止每月薪資為15,425元，自97年1 月起迄今為18,000
    元，抗告人轉職係因債權銀行為催討債務而對抗告人任職之
    雇主騷擾，致使抗告人被迫離職。又抗告人於美美潘朵拉診
    所原擔任固定月薪之助理護士，因診所遭債權銀行騷擾，遂
    命抗告人離職，經抗告人再三向雇主拜託，始同意以計時之
    臨時員工聘用抗告人，惟將抗告人福利取消，而改時薪計算
    以增加收入，且抗告人自97年1 月起迄今工作已達1 年6 個
    月，每月薪資約為18,000元，每月收入固定，原審裁定竟認
    抗告人收入不固定，顯有誤會。
二、按消費者債務清理條例（下稱消債條例）之制定，乃為使負
    債務之消費者依該條例所定程序清理其債務，以調整其與債
    權人及其他利害關係人之權利義務關係，保障債權人之公平
    受償，謀求消費者經濟生活之更生，進而健全社會經濟之發
    展，除有消債條例第63條所定之情形外，法院得斟酌裁量認
    可更生方案。而於債務人有薪資、執行業務所得或其他固定
    收入之情形下，依消債條例第64條之規定，在除有該條第2
    項所定之情形外，法院如認更生方案之條件公允者，即得不
    經債權人會議可決，逕依債務人之聲請或依職權以裁定認可
    更生方案；是以如無消債條例第63條第1 項或第64條第2 項
    情形，法院自得斟酌債務人之資力狀況、債務人所提更生方
    案之還款成數及是否有浪費之情事、債務人實際生活上有無
    特殊困難等情狀而為更生方案之條件是否為公允之審認，進
    而裁量是否認可該更生方案。
三、本件抗告人聲請更生，前經本院97年度消債更字第1640號裁
    定開始更生程序，經本院司法事務官於99年4 月8 日以98年
    度司執消債更字第451 號民事裁定，依職權認可抗告人所提
    之可生方案；嗣債權人第一商業銀行股份有限公司、臺灣新
    光商業銀行股份有限公司，聲明異議，經本院於99年4 月8
    日以99年度執事聲字第158 號民事裁定，將原裁定廢棄；抗
    告人不服，提起抗告到院。
四、經查：
  (一)債務人於95年9 月與最大債權銀行協商前每月工作所得平均
    約22,000元左右，又債務人與債權銀行協商之同時，因醫院
    裁員，被迫離職，僅能至診所打零工，每月收入驗驟減至1
    萬6000元左右之事實，已據其於聲請更生時陳述甚明（見97
    年度消債更字第1640號卷第6 頁），迨至98年10月12日則具
    狀陳稱：其自94年6 月1 日起至95年8 月31日止每月薪資為
    21,032元，自95年9 月1 日起至96年4 月10日止每月薪資為
    17,000元，自96年5 月起至96年12月止每月薪資為15,425元
    ，自97年1 月起迄今為18,000元等語，則就長期而言，債務
    人之薪資並不固定。
  (二)再者，債務人於99年2 月4 日向原審提出之收入切結書亦陳
    稱：因兼職性工作，薪資較不固定，只能提供現金薪資袋等
    語，則債務人亦具狀陳明其薪資不固定，已不符法院得逕依
    職權以裁定認許更生方案之要件，況且債務人迄今就其每月
    薪資18,000元之事實，並未舉證以實其說，且月薪18,000元
    係處於其長期薪資之較低狀態，以此作為清償資力之標準，
    對於債權人顯不公平。故抗告人以伊歷年所得之月薪欲證明
    以現有收入18,000元為清償基準並無過低，亦不足採。
  (三)抗告人另主張原審聲明異議之債權人第一商業銀行之債權金
    額為173,599 元、臺灣新光商業銀行之債權金額為448,117
    元，上開銀行連同違約金、利息合計僅621,716 元，占總金
    額19.29 ％，而抗告人之其餘債權人固無同意抗告人之更生
    方案，然對於本院98年度執債更字第451 號更生方案之認可
    裁定，均無意見而未提異議，顯見抗告人之多數債權人對抗
    告人以現有收入18,000元作為清償資力之標準，均可接受等
    語。惟查，法院職權認可之更生方案，任何債權人均得表示
    同意與否，並無其債權比例之限制，或謂債權人多數表示同
    意即可，原審參酌上開說明，認抗告人僅提出每月清償7,00
    0 元之前揭更生方案，並未盡最大能力還款，其所提出之前
    揭更生方案尚非公允，故抗告人上開主張亦非可採。
五、綜上所述，原裁定以抗告人每月收入扣除其每月個人生活必
    要費用等後，非僅如前揭更生方案所列每月僅能清償7,000
    元，難認前揭更生方案條件公允，而廢棄本院司法事務官依
    職權認可更生方案之裁定，核無違誤。抗告意旨指摘原裁定
    不當，求予廢棄原裁定，為無理由，應予駁回。
六、據上論結，本件抗告為無理由，依消費者債務清理條例第15
    條，民事訴訟法第495 條之1 第1 項、第449 條第1 項、第
    95條、第78條，裁定如主文。
中    華    民    國    99    年    7     月    27    日
                  民事第二庭    審判長法  官  陳麗玲
                                      法  官  張筱琪
                                      法  官  吳振富
以上正本證明與原本相符
本裁定不得再抗告
中    華    民    國    99    年    7     月    27    日
                                      書記官  李宏明

司法院資訊處製作；財團法人民間司法改革基金會備份。
